臺灣高等法院民事裁定
109年度家抗字第69號
抗  告  人  王建鈞  

代  理  人  林金發律師
上列抗告人因與相對人王小雯間請求確認遺產分割協議無效等事
件，對於中華民國109年5月13日臺灣基隆地方法院109年度家補
字第95號裁定，關於訴訟標的價額之核定部分提起抗告，本院裁
定如下：
    主  文
原裁定關於核定訴訟標的價額部分廢棄。 
本件訴訟標的價額核定為新臺幣捌拾肆萬壹仟壹佰伍拾肆
元。
    理  由
一、按訴訟標的之價額，由法院核定。因財產權而起訴者，其訴
    訟標的之價額，以起訴時之交易價額為準；無交易價額者，
    以原告就訴訟標的所有之利益為準；法院因核定訴訟標的之
    價額，得依職權調查證據，民事訴訟法第77條之1第1項、第
    2項、第3項定有明文。依家事事件法第51條規定，此於家事
    訴訟事件準用之。所謂交易價額，係指客觀之市場交易價格
    而言。又現行地政機關就不動產之交易價格已採實價登錄制
    度，故鄰近不動產於一定期間內所登錄之交易價格，應趨近
    於客觀之市場交易價格，可作為核定訴訟標的價額之基準。
二、查抗告人原以坐落高雄市○○區○○段000地號土地（權利範圍1
    /2）及其上同段164建號即門牌號碼同區和平一路144巷1弄5
    之1號房屋（下稱高雄市房地）、基隆市○○區○○段000地號土
    地（權利範圍13/10000）及其上同段3682建號即門牌號碼同
    區武嶺街311號2樓之4房屋（下稱基隆市房地，與高雄市房
    地合稱系爭房地）為伊所有，借名登記於王鴻來（被繼承人
    ）名下，嗣王鴻來死亡，遭相對人以分割繼承方式移轉登記
    為己有，侵害伊之權益為由，於民國108年8月30日對相對人
    提起訴訟，依民法第197條第2項規定，請求相對人將系爭房
    地移轉登記為抗告人所有，經原法院以108年度訴字第455號
    受理（下稱第455號案），訴訟繫屬中，抗告人於109年1月2
    2日將上開請求列為先位聲明，復以如認抗告人上開請求無
    理由，因相對人辦理分割繼承登記所憑之遺產分割協議書係
    無效為由，追加備位之訴，依民法第179條規定，請求相對
    人應將系爭房地於94年4月6日以分割繼承為登記所為之繼承
    登記予以塗銷。案經原法院認為先位之訴無理由而判決駁回
    ，追加備位之訴不備追加要件裁定駁回，抗告人依民事訴訟
    法第258條第2項規定請求原法院就該追加之訴審判，分由本
    件訴訟審理。則本件原法院就該追加之新訴為審理，自應依
    法核定本件訴訟標的價額並命抗告人補繳裁判費。抗告人以
    其於第455號案已繳納裁判費，不需重複繳納云云，並無可
    取。次查上開高雄市房地、基隆市房地鄰近地區於108年1月
    至同年7月之交易價格，每平方公尺平均分別為新臺幣（下
    同）3萬5,000元、4萬0,500元，有不動產交易實價查詢服務
    網資料在卷可稽，該交易之日期與抗告人追加之訴日期接近
    ，交易標的之區段位置相鄰，均為房地之交易，足認上開交
    易標的與系爭房地條件極為相似，可客觀反應系爭房地所示
    之價值。是本件抗告人訴請相對人塗銷系爭房地之繼承登記
    ，其訴訟標的價額，應就系爭房地之價額按其應繼分（潛在
    應有部分）1/4計算，即應以84萬1,154元【計算式：①66.59
    ㎡×35,000元/㎡＝2,330,650元（高雄市房地），②（22.56㎡＋2.
    97㎡）×40,500元/㎡＝1,033,965元（基隆市房地），①＋②＝3,36
    4,615元，3,364,615元×1/4＝841,154元，元以下四捨五入】
    定之。原裁定核定本件訴訟標的價額為336萬4,615元，尚有
    未洽。抗告意旨指摘原裁定關於訴訟標的價額核定部分不當
    ，求予廢棄，為有理由，應由本院將原裁定此部分廢棄，自
    為裁定如主文第二項所示。另原裁定關於核定訴訟標的價額
    部分既經本院廢棄，則原裁定關於命補繳裁判費部分即失所
    附麗，又本件非為終局裁定，自無庸為抗告費用之裁定（民
    事訴訟法第95條準用第87條第1項規定參照），附此敘明。
中　　華　　民　　國　　109 　年　　6 　　月　　10　　日
                        家事法庭
                        審判長法  官  張靜女
                              法  官  湯美玉
                              法  官  曾部倫
正本係照原本作成。
不得再抗告。
中　　華　　民　　國　　109 　年　　6 　　月　　11　　日
　　　　　　　　　　　　　    書記官  鄭兆璋